【裁判字號】    98,訴,929
【裁判日期】    990303
【裁判案由】    偽證
【裁判全文】
臺灣苗栗地方法院刑事判決               98年度訴字第929號
公  訴  人  臺灣苗栗地方法院檢察署檢察官
被      告  甲○○
選任辯護人  乙○遠 律師
上列被告因偽證案件，經檢察官提起公訴（98年度偵字第4658號
），本院判決如下：
    主  文
甲○○無罪。
    理  由
一、公訴意旨略以：被告甲○○明知其盤頂位於苗栗縣苗栗市○○路496 號「花中花美容護膚店」係委由己○○擔任現場負
    責人，對於該護膚店之經營方式為何、服務人員如何安排並
    未過問，竟於己○○涉嫌媒介、容留店內服務人員與來店之
    客人從事性交行為涉嫌妨害風化一案（另經本院以97年度訴
    字第391 號判決確定在案），於民國98年8 月28日上午11時
    24分許，在臺灣苗栗地方法院檢察署第4 偵查庭到庭作證（
    98 年 度偵字第4325號、己○○涉嫌妨害風化案），竟基於
    偽證之犯意，對該護膚店如何安排服務人員，此對該案具重
    要關係事項，結證證稱係由店內服務人員輪班並自行接待來
    店客人等以附和該案被告己○○之辯詞，因認被告涉有偽證
    罪嫌云云。
二、按犯罪事實應依證據認定之，無證據不得認定犯罪事實，又
    不能證明被告犯罪者，應諭知無罪之判決，刑事訴訟法第15
    4條第2項、第301條第1項分別定有明文。次按刑事訴訟法第
    161條第1項規定：檢察官就被告犯罪事實，應負舉證責任，
    並指出證明之方法。其立法理由：「為確實促使檢察官負舉
    證責任及防止濫行起訴‧‧‧檢察官對於被告之犯罪事實，
    自應負提出證據及說明之實質責任」。因此，公訴案件犯罪
    證據之蒐集及提起公訴後，對犯罪事實之舉證責任與指出證
    明之方法，均屬公訴人之職責，原則上法院僅於當事人之主
    張及舉證範圍內進行調查證據，其經法定程序調查證據之結
    果，認已足以證明犯罪事實時，始得為犯罪事實之認定。若
    其為訴訟上之證明，於通常一般人仍有合理之懷疑存在，尚
    未達於可確信其真實之程度者，在該合理懷疑尚未剔除前，
    自不能為有罪之認定。且法院不得以偵查機關關於某種犯罪
    之調查不易，即放棄上開原則之堅持，致有違背刑事訴訟無
    罪推定及嚴格證明之原則。是以，倘檢察官所提出之證據，
    不足為被告有罪之積極證明，或其指出證明之方法，無從說
    服法院以形成被告有罪之心證，基於無罪推定之原則，自應
    為被告無罪判決之諭知，最高法院92年台上字第128 號判例
    及同院94年度台上字第2033號判決要旨亦可供參酌。再按刑
    法第168 條規定證人依法作證時，必須對於案情有重要關係
    之事項為虛偽之陳述，始負偽證之罪責；所謂於案情有重要
    關係之事項，係指該事項之有無，足以影響於裁判之結果者
    而言，蓋證人就此種事項為虛偽之陳述，則有使裁判陷於錯
    誤之危險，故以之為偽證罪而科以刑罰；苟其事項之有無與
    裁判之結果無關，僅因其陳述之虛偽即對之科刑，未免失之
    過酷，是以上開法條加此特別構成要件，以限定虛偽陳述之
    範圍，與其他立法例，對於證人虛偽陳述之結果不設何等區
    別者，其立法精神自有不同，最高法院82年臺上字第6220號
    著有判決足參。
三、公訴意旨認被告涉犯偽證罪嫌，無非係以被告於98年8 月28
    日上午11時24分許，在臺灣苗栗地方法院檢察署第4 偵查庭
    具結作證之訊問筆錄為主要論據。訊據被告堅詞否認有何偽
    證犯行，並辯稱：其所陳述的均是事實，其是「花中花美容
    護膚店」的經營者（老闆，獨資經營），現場處理事情是己○○、丁○○用輪流的，就是輪流接待客戶，被告未到場時
    ，現場的負責人就是己○○、丁○○兩人，己○○是擔任美
    容師，丁○○也是擔任美容師，他們2 人每天都會在，店裡
    就己○○、丁○○比較固定，沒有其他的員工，其與己○○
    、丁○○就店內收入是用拆帳的方式，1 個小時收費是新臺
    幣（下同）1,300 元，包括按摩、油壓、熱敷，美容師收1
    個客戶的話，公司收700 元，美容師收600 元，是按件計酬
    ，如果沒有客人的話就沒有收入，他們沒有底薪」等語（見
    本院卷第16至17頁）。
四、證據能力之判斷：
    按傳聞法則之重要理論依據，在於傳聞證據未經當事人之反
    對詰問予以核實，乃予排斥，惟若當事人已放棄對原供述人
    之反對詰問權，於法院審判時表明同意該等傳聞證據可作為
    證據，基於證據資料愈豐富，愈有助於真實發現之理念，並
    貫徹刑事訴訟法修法加重當事人進行主義之精神，確認當事
    人對於證據能力有處分權之制度，傳聞證據經當事人同意作
    為證據，法院認為適當者，亦得為證據。另當事人於調查證
    據時，對於傳聞證據表示「沒有意見」、「對於證據調查無
    意見」，而未於言詞辯論終結前聲明異議，應視為已有將該
    等傳聞證據採為證據之同意，此刑事訴訟法第159條之5定有
    明文。檢察官、被告及辯護人於本院審理程序時已表示對於
    全案卷證證據之證據能力均無意見，且同意作為本案之證據
    ，依刑事訴訟法第159 條之5 之規定，檢察官、被告及辯護
    人已同意本案所有證據均有證據能力，本院斟酌該等證據並
    非非法取得，亦無證明力明顯過低之情形，是該等證據，均
    得採為證據。
五、經查：
  (一)被告於98年8 月28日上午11時24分許，因臺灣苗栗地方法院
    檢察署98年度偵字第4325號妨害風化案件，於臺灣苗栗地方
    法院檢察署第4 偵查庭，以證人身分接受承辦檢察官之訊問
    ，經核該檢察官確實有告知其具有刑事訴訟法第181 條之得
    拒絕證言之情事，是否仍願意具結作證，被告表示願意具結
    作證，檢察官遂依法諭知具結之義務及偽證處罰，並命朗讀
    結文後訊問等事實，被告所不爭執，且有臺灣苗栗地方法院
    檢察署98年度偵字第4325號妨害風化案件之98年8 月28日上
    午11時24分訊問筆錄影本1 份及證人結文1 紙在卷可稽（見
    98年度偵字第4325號卷第33至37頁背面）。是被告於偵查中
    所為陳述，確係以證人之身分，且於陳述前已為證人之具結
    ，合先敘明。
  (二)至公訴意旨認被告係就上開花中花美容護膚店如何安排服務
    人員乙節，於偵查中具結證稱係由店內服務人員輪班並自行
    接待來店客人以附合另案被告己○○之辯詞等語；惟觀之被
    告於臺灣苗栗地方法院檢察署98年度偵字第4325號妨害風化
    案件偵查中，其於臺灣苗栗地方法院檢察署第4 偵查庭以證
    人身分接受承辦檢察官訊問時證稱：「花中花美容護膚店」
    是其與另案被告己○○所盤頂的，剛盤頂時，是作美容、零
    售，但因為生意不好，所以後來改作按摩，該店原本有請一
    個人當經理，因為給的薪水與營運收入無法打平，所以後來
    沒有雇用了，所以後來該店由美容師輪流上班，每天做的，
    我約一、二個星期會跟他們結帳一次，與己○○、丁○○以
    拆帳方式，由小姐實收600 元，其收700 元，其有交待己○○、丁○○不得與客人為性交易，到店內跟小姐結帳都是看
    誰在就誰結，「花中花美容護膚店」是其所投資，但現場負
    責人是己○○等語（見98年度偵字第4325號偵查卷宗第33至
    36頁）；至公訴意旨認被告於偵查中證稱證人己○○不是現
    場負責人等語（見本院卷第108 頁），尚有誤會；被告並於
    本院審理時提出房屋租賃契約書影本、中國信託存款存摺、
    交易明細影本、永豐銀行存款存摺、交易明細影本各1 份為
    證（見本院卷第27至38頁）。
  (三)證人己○○於本院審理時到庭具結證稱：被告為實際上出資
    經營者，但是其為現場負責人，被告不定時到店裡收帳，由
    在場的小姐與他結帳，客人由美容師（即己○○、丁○○）
    自行輪班接待，輪班方式係被告交待的，而且要求不能與客
    人從事性交易，只可從事按摩工作，被告並不知道其與丁○○私自與客人從事性交易，是其為了賺錢才與客人從事性交
    易，流水帳冊由其與丁○○填寫等語（見本院卷第60至72頁
    ）。
  (四)證人丁○○於本院審理時到庭具結證稱：被告要求客人由美
    容師（即己○○、丁○○）自行輪班接待，己○○為現場負
    責人，被告要求不能與客人從事性交易，只可從事按摩工作
    ，被告不定時到店裡收帳（大約一星期可以看到1 次），流
    水帳冊由其與己○○填寫，被告並不知道其與己○○私自與
    客人從事性交易等語（見本院卷第73至86頁）。
  (五)證人己○○、丁○○與被告並無親屬關係，衡情證人己○○
    、丁○○與應無故意虛構事實以維護被告之理，況其等到庭
    具結作證，更係以刑事責任擔保其證言之真實性，復有流水
    帳冊影本1 份在卷可稽（見98年度偵字第4325號卷第17頁背
    面至第18頁背面）；故證人己○○、丁○○前開證述內容，
    經核尚無不可採信之處。是由上開證人所證及被告所提出之
    房屋租賃契約書影本、中國信託存款存摺、交易明細影本、
    永豐銀行存款存摺、交易明細影本各1 份可知，被告確實有
    出資經營「花中花美容護膚店」，但現場均係交由證人己○○、丁○○2 人自行輪班接待客人，而證人己○○為實際負
    責人，故被告於上開偵查庭時具結後，就「花中花美容護膚
    店」如何安排店內服務人員輪班乙節所證，均與事實相符，
    自非虛偽陳述；再者，證人己○○所涉犯之臺灣苗栗地方法
    院檢察署98年度偵字第4325號妨害風化案件，亦經本院以98
    年度訴字第930 號妨害風化案件審理後，認定：證人己○○
    係址位於苗栗縣苗栗市○○路496 號之「花中花美容護膚店
    」之現場負責人，其基於使男女與他人為性交行為而媒介、
    容留以營利之犯意，而以每節40分鐘收費2,000 元，每小節
    則收費2,300 元方式，於98年8 月13日晚間10時55分許，媒
    介其店內人員即證人丁○○與丙○○為性交行為，並提供該
    護膚店二樓包廂供丁○○與丙○○作為性交行為之場所，並
    判決證人己○○有期徒刑6 月，如易科罰金，以1, 000元折
    算1 日確定在案，此有本院98年訴字第930 號宣示判決筆錄
    正本1 份附卷可稽（見本院卷第56-1至56-2頁）；觀之證人
    己○○所犯係刑法第231 條第1 項之圖利容留性交罪，而就
    被告所證之有關「花中花美容護膚店」之服務人員輪班方式
    乙節，亦與上開判決審認之證人己○○是否涉犯圖利容留性
    交罪犯罪構成要件無涉，故自非屬證人己○○犯圖利容留性
    交罪之案情有重要關係之事項至屬顯然。至證人戊○○於本
    院審理時具結證稱：其於本案查獲時已非上開護膚店之員工
    等語（見本院卷第93頁），是其自無法證明上開護膚店於查
    獲當時之店內經營狀況，故自難據此為被告有利不利之認定
    ，附此敘明。
  (六)是綜上所述，本件公訴意旨所指被告上開證述情節，核與偽
    證罪構成要件並不相符合，自難遽以被告犯有偽證罪論處。
    此外，復查無其他任何積極事證足認被告犯有檢察官於起訴
    書所指之偽證罪，既不能證明被告犯罪，自應依法為被告無
    罪判決之諭知。
六、據上論斷，應依刑事訴訟法第301 條第1 項，判決如主文。
本案經檢察官黃明正到庭執行職務。
中    華    民    國    99    年    3     月    3     日
                  刑事第三庭  審判長法  官  柳章峰
                                    法  官  林佩儒
                                    法  官  許蓓雯
以上正本證明與原本無異。
如不服本判決應於收受判決後10日內向本院提出上訴書狀，並應
應敘述具體理由。其未敘述上訴理由者，應於上訴期間屆滿後20
日內向本院補提理由書( 均須按他造當事人之人數附繕本) 「切
勿逕送上級法院」。告訴人或被害人如對本判決不服者，應具備
理由請求檢察官上訴，其上訴期間之計算係以檢察官收受判決正
本之日期為準。
                                    書記官  徐一夫
中    華    民    國    99    年    3     月    3     日

司法院資訊處製作；財團法人民間司法改革基金會備份。
